臺灣高等法院民事判決
108年度上字第1210號
上  訴  人  張貴富  
訴訟代理人  劉鈞豪律師    
被 上訴 人  乖乖股份有限公司

法定代理人  鍾嘉村  
訴訟代理人  孫德至律師  
            黃思維律師
上列當事人間請求確認董事會決議無效等事件，上訴人對於中華
民國108年8月16日臺灣臺北地方法院108年度訴字第1105號第一
審判決提起上訴，本院於109年2月18日言詞辯論終結，判決如下
：
    主      文
上訴駁回。
第二審訴訟費用由上訴人負擔。
    事實及理由
壹、程序方面：
一、被上訴人之法定代理人於上訴人提起上訴後之民國（下同）
    107年11月13日由廖清輝變更為鍾嘉村，此有被上訴人之公
    司變更登記表可稽（見本院卷第69頁），經新任法定代理人
    聲明承受訴訟（見本院卷第65頁），合於民事訴訟法第170
    條、第175條規定，爰准其續行訴訟，先予敘明。
二、上訴人在原審起訴請求確認被上訴人於108年2月25日下午2
    時在臺北市○○區○○路00號3樓會議室召開108年度第2次董事
    會（下稱系爭董事會）就如附表1所示議案所作成決議無效
    。嗣於第二審撤回關於如附表1所示編號2議案之起訴，為被
    上訴人所同意（見本院卷第422頁），下不贅述。
貳、實體方面：
一、上訴人主張：伊及訴外人廖清輝、柯志雄為被上訴人之董事
    ，系爭董事會就如附表1所示編號1、3、4議案（下各以編號
    稱之，合稱系爭議案）作成決議（下稱系爭決議）。系爭決
    議對被上訴人之財務及營運影響重大，伊本於董事資訊及充
    分了解議案之請求權，於107年12月18日發函要求被上訴人
    提供如附表2所示文件（下稱系爭文件）予伊查閱，伊於系
    爭董事會開會時再為要求，被上訴人卻不提供，且就編號1
    議案未提供擬授權之大連世紀光輝公司相關資料，亦未說明
    後續配合問題，就編號3議案未提供撤銷大陸嘉年華公司商
    標登記之理由文件，即由廖清輝、柯志雄多數決議通過。嗣
    系爭董事會議事錄未記載伊之請求及反對意見，系爭決議顯
    違反誠信原則，且有權利濫用情事，應屬無效等語。聲明求
    為判決：確認被上訴人於108年2月25日所召集系爭董事會就
    系爭議案之決議無效。
二、被上訴人則以：上訴人於系爭董事會決議時及起訴時不具股
    東身分，且目前已非伊公司董事，其提起本件確認之訴無法
    律上利益，欠缺權利保護必要。上訴人於107年12月18日發
    函要求提供的資料和系爭文件不盡相同，上訴人未具體說明
    系爭文件與系爭議案之關聯性，且上訴人於系爭董事會開會
    時並未表示於提供文件前無法決議，縱使董事會開會提供之
    會議資料不足，董事會決議亦不因而無效，更無權利濫用或
    違反誠信原則可言等語，資為抗辯。
三、原審為上訴人敗訴之判決，上訴人提起上訴，上訴聲明：㈠
    原判決廢棄。㈡確認被上訴人於108年2月25日召集之系爭董
    事會就系爭議案之決議無效。被上訴人則答辯聲明：上訴駁
    回。   
四、兩造不爭執事項（見原審卷第143頁）：
  ㈠被上訴人非公開發行公司，上訴人於系爭董事會召開時及於1
    08年3月12日起訴時為被上訴人董事，但非股東。
  ㈡被上訴人於108年2月18日發出108年度第2次董事會開會通知
    書予全體董事及監察人，上訴人已收受該通知。
  ㈢被上訴人於108年2月25日下午2時召開系爭董事會，當日出席
    者為董事長廖清輝、董事柯志雄及上訴人（見原審卷第14頁
    簽到簿影本）。  
五、上訴人主張系爭董事會通過系爭決議，違反誠信原則，且有
    權利濫用情事，應屬無效等情，為被上訴人所否認，並以前
    揭情詞置辯。茲論斷如下：
　㈠按民事訴訟法第247條所謂即受確認判決之法律上利益，須因
    法律關係之存否不明確，致原告在私法上之地位有受侵害之
    危險，而此項危險得以對於被告之確認判決除去者，始足當
    之，若縱經法院判決確認，亦不能除去其不安之狀態者，即
    難認有受確認判決之法律上利益。至於原告有無提起確認訴
    訟之法律上利益，應以原告於事實審言詞辯論終結前之事實
    狀態為認定之基準。倘於事實審言詞辯論終結前，因事實狀
    態之變更致原告已無確認訴訟之法律上利益時，即應為其不
    利之判決。
　㈡上訴人主張伊於系爭董事會召開迄108年3月12日起訴時，均
    為被上訴人公司之董事，現雖已非被上訴人之董事，但仍為
    股東，伊訴請確認系爭董事會所為系爭決議無效，應有受確
    認判決之法律上利益云云。依上開說明，上訴人提起本件確
    認之訴有無法侓上利益，應以本件事實審言詞辯論終結前，
    上訴人是否有因系爭決議法律關係存否不明，致上訴人之私
    法地位受有侵害之危險，且該危險能否以法院確認判決除去
    ，以為判斷。經查：
　　⒈上訴人於107年11月14日為被上訴人公司之股東，持有股份
      506萬4945股，於107年12月6日當選為被上訴人公司董事
      ，嗣於108年1月21日持有股份變更為「0」等情，有被上
      訴人107年第1次股東臨時會簽到簿（見本院卷第179頁）
      、107年第2次股東臨時會議事錄（見本院卷第185、186頁
      ）、公司變更登記表（見本院卷第32頁）等影本足憑，上
      訴人並自承於107年12月13日將所有被上訴人股份轉讓與
      訴外人乖乖數位行銷股份有限公司（見本院卷第288頁）
      。上訴人於108年6月20日復持有被上訴人公司股份165萬1
      698股，於108年7月4日變更為671萬6643股，再於108年9
      月5日變更為1萬6643股。被上訴人於108年9月27日召開10
      8年度第2次股東臨時會，改選董事、監察人，上訴人自10
      8年9月27日起已非被上訴人公司之董事等事實，有被上訴
      人公司變更登記表（見本院卷第38、44、55頁）、股東明
      細表（見本院卷第229、231頁）、108年第2次股東臨時會
      議事錄（見本院卷第45、46頁）等影本可佐。由上可知，
      上訴人於108年3月12日起訴時為被上訴人之董事，但非股
      東，現已非被上訴人之董事，但重新取得股東身分。上訴
      人於109年2月18日本件事實審言詞辯論終結時，既已不具
      被上訴人董事身分，其前本於董事資格，主張系爭董事會
      決議係在其未能充分獲得議案相關資訊下通過，董事廖清
      輝、柯志雄濫用董事權利及違反誠信原則為由，提起本件
      確認訴訟之法律上確認利益嗣後應已不存在。
　　⒉按股東會之召集程序或其決議方法，違反法令或章程時，
      股東得自決議之日起三十日內，訴請法院撤銷其決議，公
      司法第189條定有明文。董事會所為召集股東會之決議縱
      有瑕疵，董事會據以召集股東會，係涉及該次股東會之召
      集程序違反法令，股東得訴請法院撤銷股東會決議之問題
      ，與無召集權人召集股東會之情形有別。　　　
　　⒊查系爭董事會編號4議案係決議召集108年第1次股東臨時會
      ，召集事由包括討論事項：⑴大連世紀光輝公司乖乖商標
      授權案；⑵大陸嘉年華公司登記之乖妞商標違反商標法，
      申請評定撤銷（見原審卷第18頁）。被上訴人董事會已依
      該決議於108年3月16日召開108年度第1次股東臨時會（下
      稱系爭股東會），經系爭股東會決議通過系爭董事會提出
      之編號1、3之議案等情，有股東會議事錄影本為證（見原
      審卷第202至204頁）。上訴人主張系爭決議無效，即令可
      採，依前揭說明，乃屬系爭股東會召集程序有違反法令之
      瑕疵，無從逕認該次股東會之決議為無效。且系爭股東會
      於108年2月25日召開，迄今已逾公司法第189條規定得訴
      請撤銷決議之30日期間，上訴人復自承就系爭股東會之決
      議並未提起任何訴訟（見本院卷第423頁），則系爭董事
      會就系爭議案所為決議即使經法院確認為無效，亦無從改
      變嗣後系爭股東會決議之效力。準此，上訴人主張編號1
      、3之決議不利於被上訴人之財務，致其之股東權益有受
      損之虞云云，此不安狀態顯不能經由本件確認之訴除去，
      益徵上訴人提起本件訴訟欠缺即受確認判決之法律上利益
      。
六、綜上所述，上訴人請求確認系爭董事會就系爭議案之決議為
    無效，欠缺即受確認判決之法律上利益，為無理由。從而原
    審所為上訴人敗訴之判決，所持理由雖與本院不同，惟結論
    並無二致，仍應予維持。上訴論旨求予廢棄改判，應認為無
    理由，爰駁回其上訴。
七、本件事證已臻明確，兩造其餘之攻擊或防禦方法及所用之證
    據，經本院斟酌後，認為均不足以影響本判決之結果，爰不
    逐一論列，附此敘明。
八、據上論結，本件上訴應認為無理由。依民事訴訟法第449條
    第2項、第78條，判決如主文。
中　　華　　民　　國　 109　　年　　3 　　月　　31　　日
                  民事第二十一庭
                          審判長法  官  翁昭蓉
                                法  官  羅惠雯
                                法  官  劉又菁
附表1
編號 案由及說明  決議  第1案 案由：大陸公司乖乖商標授權案。 說明： ⒈為拓展大陸市場，提升公司業績，擬將乖乖商標授權大連世紀光輝公司 。 ⒉此案授權由本公司代表人廖清輝全權處理。 經主席徵詢出席董事無異議照案通過。 第2案 案由：修改公司章程，營業項目西藥批發及西藥零售業撤銷案。（下略） 為考慮未來生物科技發展，經主席徵詢出席董事決定暫時保留，不通過。 第3案 案由：大陸嘉年華登記之乖妞商標，已違反商標法，申請評定撤銷案。 說明： ⒈大陸嘉年華公司登記之乖妞文字及圖形商標，近似乖乖登記文字及圖形商標，已嚴重侵害乖乖公司的權利。 ⒉擬請律師以惡意侵權，申請評定撤銷 。 ⒊此案授權由本公司代表人廖清輝全權處理。 經主席徵詢出席董事無異議照案通過。  第4案 案由：召開108年第1次股東臨時會相關事宜。 說明： ⒈開會時間：108年3月16日（星期六)下午兩點。 ⒉開會地點：臺北市○○區○○路00號3樓會議室。 ⒊召集事由：   報告事項：   ⑴針對大陸普龍及甘地特公司，已去函追討107年財務報告。 　⑵大陸嘉年華公司已去函催討欠款及審計報告。    討論事項：   ⑴大連世紀光輝公司乖乖商標授權案。   ⑵大陸嘉年華公司登記之乖妞商標，已違反商標法，申請評定撤銷。（下略） 經主席徵詢出席董事無異議照案通過。  

附表2
編號 名稱  1 100年至今之股東會議事錄 2 自100年起至104年止經會計師簽證之財務報表及107年之經會計師簽證前財務報表及已經經會計師簽證之財務報表 3 最近3個月之收支報表。 4 財產目錄及使用情形 5 未來營運計畫      6 最近3年董事會議事錄 7 最近1個月已聘用或未來擬聘用之經理職以上人員 8 財務會計人員之學經歷 

正本係照原本作成。
如不服本判決，應於收受送達後20日內向本院提出上訴書狀，其
未表明上訴理由者，應於提出上訴後20日內向本院補提理由書狀
（均須按他造當事人之人數附繕本）上訴時應提出委任律師或具
有律師資格之人之委任狀；委任有律師資格者，另應附具律師資
格證書及釋明委任人與受任人有民事訴訟法第466 條之1第1項但
書或第2項（詳附註）所定關係之釋明文書影本。如委任律師提
起上訴者，應一併繳納上訴審裁判費。
中　　華　　民　　國　 109　　年　　3 　　月　　31　　日
　　　　　　　　　　　　　      書記官  林吟玲
附註：
民事訴訟法第466條之1（第1項、第2項）：
對於第二審判決上訴，上訴人應委任律師為訴訟代理人。但上訴
人或其法定代理人具有律師資格者，不在此限。
上訴人之配偶、三親等內之血親、二親等內之姻親，或上訴人為
法人、中央或地方機關時，其所屬專任人員具有律師資格並經法
院認為適當者，亦得為第三審訴訟代理人。